最高法院刑事判決                              九十一年度台上字第二九六四號
    上  訴  人  甲○○
右上訴人因偽造文書案件，不服台灣高等法院中華民國九十一年三月十二日第二審更
審判決（九十年度重上更(三)字第二六六號，起訴案號：台灣士林地方法院檢察署八十
三年度偵字第一一四五八、一一四五九號），提起上訴，本院判決如左：
    主  文
上訴駁回。
    理  由
按刑事訴訟法第三百七十七條規定，上訴於第三審法院，非以判決違背法令為理由，
不得為之。是提起第三審上訴，應以原判決違背法令為理由，係屬法定要件。如果上
訴理由狀並未依據卷內訴訟資料，具體指摘原判決不適用何種法則或如何適用不當，
或所指摘原判決違法情事，顯與法律規定得為第三審上訴理由之違法情形，不相適合
時，均應認其上訴為違背法律上之程式，予以駁回。本件原判決將第一審關於上訴人
甲○○部分之判決撤銷，改判仍依牽連關係從一重論處上訴人行使刑法第二百十三條
之公務員登載不實公文書罪刑（處有期徒刑一年二月），已詳述其所憑之證據及認定
之理由。對於上訴人所為查獲之電動玩具機台由原一台變為移送之十台，上訴人雖有
疏失，但係陳建華與業者勾串所致。未將店主黃秀蘭依刑法賭博罪移送，乃分局刑事
組人員表示獎金在新台幣（下同）二千元以下要以社會秩序維護法移送，上訴人處理
並無不妥，所製作之筆錄、實施檢查紀錄表、案件報告單等並無不實，亦未隱匿陳建
華製作之實施檢查紀錄表云云之辯解，認係空言飾詞，不足採信，已依調查所得之證
據資料詳加指駁及說明。上訴人之第三審上訴意旨略謂：（一）、上訴人當時任派出
所主管僅一個月，而黃秀蘭、許基桑、丁昌明均表示不認識上訴人，許基桑供稱，要
透過丁昌明找派出所內熟識警員以六萬元向上訴人說情，要求不要追究，後來丁昌明
告知沒辦法，丁昌明亦稱找其管區警員張永信問可否擺平等語。因上訴人不同意，業
者許基桑等人及所內員警陳建華等人竟相互勾結而誣陷上訴人，原審採證認事顯違背
論理法則及經驗法則。（二）、陳建華確與上訴人於查獲日即民國八十三年五月二十
一日下午五時三十分許，第二次至黃秀蘭之店內拆下原查扣之電動玩具ＩＣ板，並加
以噴漆及拍照，上訴人於原審第二次更審時所提出之照片四張，其中第一張著制服斜
背槍袋者即為陳建華，又證人謝福生證述，有於當日下午六時許至黃秀蘭店內買煙，
看到上訴人與陳建華二人在取締電動玩具，陳建華手拿電動玩具ＩＣ板。原審就照片
內該背對鏡頭之警員身分、噴漆之字跡及謝福生之證詞，均未詳予調查，有應調查之
證據未予調查及認定事實不依證據之違法。（三）、在黃秀蘭店內查獲之香煙台及小
瑪琍，係屬台北市政府八十三年四月二十二日以北市警行字第三二九八三號函令各分
局查處取締之非法電動玩具，且當時並無客人，上訴人乃依「社會秩序維護法」相關
規定查處，並無違失，原判決之認定亦屬違法。（四）、原判決認定顏聰林、許基桑
、黃秀蘭為本案共同正犯，有犯意聯絡且共同實施或分擔，竟未課以刑責，顯然違法
云云。
惟查：（一）、本件原判決認定上訴人於案發時，係台北市政府警察局內湖分局潭美
派出所主管，與所內警員陳建華在黃秀蘭店內查獲賭博性電動玩具「香煙台」、「小
瑪琍」二台及賭資一萬六千元，上訴人竟同意寄機檯業者許基桑取回，另行湊足十台
電動玩具以供查扣，並對黃秀蘭製作不實內容之警詢筆錄及實施檢查紀錄表、案件報
告單，將之以違反社會秩序維護法案件移送，而隱匿陳建華原製作之實施檢查紀錄表
，因而認上訴人有牽連犯行使公務員職務上登載不實之公文書及隱匿公文書之犯行，
已於理由欄二之(一)、(五)內，以上開事實，業據黃秀蘭、許基桑、證人即該派出所警員
陳建華、吳福財、吳仲淵、孫慈惶、張永信、陳鴻霖等，於檢察官偵查中及第一審審
理時證述綦詳，並有該派出所勤務分配表、員警出入登記簿、實施檢查紀錄表、案件
報告單、工作紀錄簿、新華商行暨潭美派出所現場照片十三幀及台灣台北地方法院士
林分院內湖簡易庭八十三年度湖秩字第一一三號卷影本等可稽，詳為說明其所憑之證
據及認定之理由。從形式上觀察，其採證認事並無違背經驗及論理法則之違法情事。
又上訴人於八十三年十二月二十二日法務部調查局調查時亦供認：係於案發當日下午
一時許，與陳建華至該店內查獲插電之「香煙台」一台，內有賭資一萬六千餘元，另
未擺設之「小瑪琍」一台，由陳建華當場製作實施臨檢紀錄表，再將電動玩具機檯、
賭資連同黃秀蘭帶回派出所，經黃秀蘭、顏聰林哀求，且寄放之許基桑應允補機檯作
為績效，其乃應允，而未對黃秀蘭製作筆錄，乃先令回去；嗣其再至該店內時，因許
基桑已另送八台電動玩具機檯，故即另行製作實施臨檢紀錄表，寫成無賭資，未插電
，查扣十台，將賭資還給黃秀蘭，並改依違反社會維護法移送等情，經原審查明與事
實相符，足見上訴意旨所謂係陳建華等同仁，勾串業者許基桑等人誣陷云云，顯非實
情。上訴人對原審採證認事及證據證明力判斷之職權行使，憑個人主觀意見，任意指
摘，殊非適法之第三審上訴理由。（二）、許基桑、顏聰林、黃秀蘭於檢察官偵查中
均供稱，第二次係上訴人前來店內對十台電動玩具機檯照相等情，原判決認定十台電
動玩具機檯係上訴人與許基桑在新華商行內共同拆卸ＩＣ板、噴漆、照相，完成查扣
手續，自屬有據。至上訴人於原審第二次更審時所提出之照片，指稱其中第一張著制
服斜背槍袋者即為陳建華，並舉證人謝福生為證。但該照片之著制服者既背對鏡頭，
即無從證明確係何人，亦不足判斷係第二次前往時所拍照。另謝福生雖稱案發當日下
午六時許，有看到陳建華與上訴人一同在該店內取締云云，但又表明不能確定是何日
，況其證詞，已為黃秀蘭所否認。因之，上訴人所提出之該二項證據資料，尚不足以
推翻原判決所為之認定。原判決固漏未對上開證據資料予以指駁，但此單純訴訟程序
上之瑕疵，顯然於原判決不生任何影響，依刑事訴訟法第三百八十條之規定，仍不得
執為適法之第三審上訴理由。（三）、原判決於理由欄二之(一)內，已就上訴人所為係
依台北市政府八十三年四月二十二日北市警行字第三二九八三號函令，其將黃秀蘭依
違反社會秩序維護法移送並無不妥之辯解，如何不足以採納，予以指駁說明。況上訴
人於上開調查局調查時已供認，係考慮爭取查獲賭博性電動玩具績效，才明知應依賭
博罪移送，而改依違反社會秩序維護法移送。其上訴意旨，再爭辯依上開台北市政府
函令處理並無不妥，係對原判決已說明之事項再為爭執，自非適法。（四）、原判決
並未認定顏聰林、許基桑、黃秀蘭就上訴人所犯行使公務員職務上登載不實之公文書
及隱匿公文書之犯行，有犯意聯絡及行為分擔，此部分上訴意旨，顯非依卷內資料對
原判決如何違背法令為具體指摘，亦非合法之第三審上訴理由。依上開說明，本件上
訴殊難認已具備首揭法定形式要件，為違背法律上之程式，應予駁回。
據上論結，應依刑事訴訟法第三百九十五條前段，判決如主文。
中      華      民      國    九十一    年      五      月     三十     日
                              最高法院刑事第十二庭
                                  審判長法官  張  淳  淙
                                        法官  謝  俊  雄
                                        法官  蘇  振  堂
                                        法官  邵  燕  玲
                                        法官  吳  昆  仁
      右正本證明與原本無異
                                              書  記  官
中      華      民      國    九十一    年      六      月      七      日
